【裁判字號】    92,交上易,551
【裁判日期】    920722
【裁判案由】    公共危險等
【裁判全文】
臺灣高等法院臺南分院刑事判決            九十二年度交上易字第五五一號    Ｃ
      上  訴  人  臺灣臺南地方法院檢察署檢察官
      被      告  甲  ○  ○
右上訴人因被告公共危險等案件，不服臺灣臺南地方法院九十二年度交訴字第六四號
中華民國九十二年五月八日第一審判決（起訴案號：臺灣台南地方法院檢察署九十二
年度偵字第一０七四號），提起上訴，本院判決如左：
      主      文
原判決關於過失傷害及定執行刑部分均撤銷。
甲○○因過失傷害人，處有期徒刑伍月，如易科罰金，以佰元折算壹日。
其他上訴駁回。
本判決第二項所處之刑與駁回部分所處之刑，應執行有期徒刑壹年，如易科罰金，以
佰元折算壹日。
      事      實
一、甲○○於民國九十二年一月六日晚間十時許起，在台南縣永康市○○路「三玖小
    吃部」飲用啤酒一打後，本應注意飲酒後其吐氣所含酒精濃度超過每公升０‧二
    五毫克以上者，不得駕駛車輛，按其情節又非不能注意，其能注意竟疏未注意，
    於上處飲酒後，吐氣所含酒精濃度已高達每公升０‧七四毫克，已酒醉不能安全
    駕駛動力交通工具，詎甲○○仍不顧大眾行車之公共安全，於翌日（七日）凌晨
    ，酒後駕駛車號ＮＱ─７２４６號自小客車，沿永康市○○路○段由南往北方向
    行駛，於同日凌晨零時二十九分許，行經永大路二段一０八０號前時，本應注意
    行車速度，依標誌或標線之規定及汽車行駛時，駕駛人應注意車前狀況，並隨時
    採取必要之安全措施，而依當時情形，客觀上又無不能注意之情事，其能注意竟
    因不勝酒力而疏未注意該處為速限五十公里之市區道路○○道路中央之安全島設
    有缺口，可能會有車輛經由缺口處迴車之車前狀況，未採取減速慢行以保持隨時
    可以煞停之安全措施，反以時速七、八十公里之高速超速直行，適乙○○沿永大
    路二段駕駛車號８３６─ＬＳ號營業小客車，自對向駛抵該安全島缺口處作迴車
    完畢後，甲○○因煞避不及而自後追撞乙○○所駕駛之上開營小客車，造成乙○○受有右側第六肋骨骨折併胸部挫傷等傷害。車禍事故發生後，台南縣警察局永
    康分局大灣派出所員警丙○○據路人報案後到場處理，當場測試甲○○吐氣所含
    酒精濃度已高達前開數值，而查知上情。詎甲○○於肇事後之同日凌晨一時四十
    分許，在台南縣警察局永康分局大灣派出所接受警方偵訊時，因畏懼遭刑事追訴
    處罰，竟將員警丙○○置於桌上之該紙吐氣所含酒精濃度測試結果單強行吞入腹
    中，而毀棄該管公務員職務上掌管之文書。
二、案經乙○○訴由台南縣警察局永康分局報請臺灣台南地方法院檢察署檢察官偵查
    起訴。
      理      由
一、右揭事實，迭據被告甲○○於警訊、偵查、原審審理及本院調查、審理時均供承
    不諱，酒醉駕車及過失傷害部分核與告訴人乙○○於警訊時指訴之情節相符，而
    妨害職務上掌管之文書物品罪部分亦經證人丙○○於原審審理及本院調查時到庭
    陳證無訛（原審卷第廿四頁、第廿五頁、本院卷第廿五頁），且有道路交通事故
    現場圖暨事故調查報告表、吐氣所含酒精濃度測試結果單、台南縣警察局舉發違
    反道路交通管理事件通知單影本、刑法第一百八十五條之三案件測試觀察紀錄表
    、國立成功大學醫學院附設醫院診斷證明書各一紙、道路交通事故現場蒐證照片
    十二幀在卷可資佐證。又本件車禍發生後，係路人報案經警員到場探詢何人開車
    時，被告始被動自承伊即肇事司機乙節，為被告所不否認（本院卷第廿四頁、第
    廿五頁），且經證人丙○○到庭證述無訛（本院卷第廿五頁），顯與自首之要件
    未合。另被告不僅自承其於駕駛前有飲用啤酒，而其當場（即當日凌晨零時二十
    九分許）為警測試其吐氣所含酒精濃度為每公升０‧七四毫克，亦有前開吐氣所
    含酒精濃度測試結果單一紙可稽。按行車速度，依標誌或標線之規定；汽車行駛
    時，駕駛人應注意車前狀況，並隨時採取必要之安全措施；汽車駕駛人飲用酒類
    後其吐氣所含酒精濃度超過每公升０‧二五毫克以上者，不得駕車，道路交通安
    全規則第九十三條第一項、第九十四條第三項、第一百十四條第二款分別定有明
    文。查被告有經正常程序考領駕照，為有駕駛經驗之人，對於上開交通安全規則
    自知之甚稔，為其應注意之事項，而肇事當時係夜間有照明、天候晴朗、路面柏
    油、市區道路、標線清晰、安全島設有缺口、路面乾燥、無缺陷、視距良好、無
    障礙物、速限五十公里，有前開調查報告表及現場照片存卷可考，足見依當時狀
    況被告客觀上並無不能注意之情狀，而被告甲○○於肇事後經警測試其吐氣所含
    酒精濃度高達每公升０‧七四毫克，是其飲酒後應注意能注意不得駕車竟仍駕車
    ，且復未注意該處為速限五十公里之市區道路○○道路中央之安全島設有缺口，
    可能會有車輛經由缺口處迴車之車前狀況，未採取減速慢行以保持隨時可以煞停
    之安全措施，反以時速七、八十公里之高速超速直行，適告訴人乙○○自對向駛
    抵該處安全島缺口作迴車完畢後遭其自後撞及受傷，因而肇事，被告自有違前開
    規定之注意義務，其顯有過失。又被告之過失行為與告訴人所受上開傷害之間，
    顯有相當因果關係，亦無疑義。而被告於案發當日經警測試其吐氣所含酒精濃度
    為每公升０‧七四毫克，已高出法律容許之每公升０．二五毫克甚多，被告亦自
    承酒後對其行車有影響等語，再參酌被告當日係因酒醉駕車致超速追撞前方已迴
    車完畢之計程車，且經警到場處理時，發覺被告「查獲、測試或訊問過程，有語
    無倫次、含糊不清、意識模糊，注意力無法集中；昏睡叫喚不醒；泥醉情事」等
    情，亦有前開測試觀察紀錄表載明可徵，顯見被告當時已因不勝酒力而影響其行
    車判斷力及操控力，致無法注意車前狀況及保持隨時煞停距離始發生本件追撞車
    禍，其已不能安全駕駛動力交通工具，應無疑義。本件事證已臻明確，被告犯行
    洵堪認定。
二、核被告甲○○所為，係犯刑法第一百八十五條之三之酒後不能安全駕駛動力交通
    工具而駕駛罪、刑法第二百八十四條第一項前段之過失傷害罪及同法第一百三十
    八條之毀棄公務員職務上掌管文書罪。其所犯上開三罪間，犯意各別，行為互殊
    ，應予分論併罰。又被告係酒醉駕車因而致人受傷，前開過失傷害罪部分，應依
    道路交通管理處罰條例第八十六條第一項規定加重其刑。
三、原審以被告事證已臻明確，因予論罪科刑，固非無見，惟查就過失傷害部分，被
    告甲○○既未於犯罪未被發覺前自承犯罪，尚與自首之要件未符，已如上述，原
    判決誤認被告之行為符合自首之要件，而依刑法第六十二條之規定予以減輕其刑
    ，自有未洽，而有可議，自應由本院將原判決關於過失傷害及定其應執行刑部分
    撤銷改判。爰併審酌被告之品行、應負過失責任之程度、造成告訴人傷害之結果
    、肇事後已與告訴人達成民事上之和解並賠償被害人損失，有和解書可參（本院
    卷第四二頁），尚有具體悔過之態度及其他一切情狀，量處如主文第二項所示之
    刑，並諭知易科罰金之折算標準，以資懲儆。又其餘上訴部分，原審以被告坦承
    犯行事證明確，因予適用刑法第一百三十八條、第一百八十五條之三、第四十一
    條第一項前段、第二項、第五十一條第五款，罰金罰鍰提高標準條例第一條前段
    、第二條，爰審酌被告之品行、應負過失責任之程度、及被告於犯後之態度尚稱
    良好等一切情狀，分別量處如原判決主文所示之刑（即公共危險罪部分判處有期
    徒刑五月、毀棄公務員職務上掌管之文書罪部分判處有期徒刑五月），並均諭知
    易科罰金之折算標準，以資懲儆。本院核其認事用法俱無不合，量刑亦稱妥適。
    此部分公訴人循告訴人之請求認被告犯後迄未賠償被害人損失顯無悔意，原判決
    量刑過輕，而提起上訴，請求撤銷原判決關於公共危險罪、毀棄公務員職務上掌
    管之文書罪部分之犯行，惟因被告業於本院審理時與被害人達成和解，已如上述
    ，是其上訴理由已不存在，為無理由，應予駁回。並與上開撤銷改判部分，定其
    執行刑如主文第四項所示，及諭知如易科罰金之折算標準。
據上論斷，應依刑事訴訟法第三百六十八條，第三百六十九條第一項前段、第三百六
十四條，第二百九十九條第一項前段，道路交通管理處罰條例第八十六條第一項，刑
法第十一條前段、第二百八十四條第一項前段、第四十一條第一項前段、第二項、第
五十一條第五款，罰金罰鍰提高標準條例第一條前段、第二條，判決如主文。
本案經檢察官吳忠賢到庭執行職務。
中    華    民    國      九十二      年      七      月      二十二    日
                                  臺灣高等法院臺南分院刑事第五庭
                                      審判長法官  楊    明    章
                                            法官  顏    基    典
                                            法官  沈    揚  仁
右正本證明與原本無異。
被告就過失傷害罪及酒後不能安全駕駛動力交通工具而駕駛罪部分不得上訴。
其餘如不服本判決，應於判決送達後十日內向本院提出上訴狀，其未敘述理由者並應
於提出上訴狀後十日內向本院補提理由書（應附繕本)。
                                      法院書記官  李    梅    菊
中    華    民    國      九十二      年      七      月      二十三    日
附錄法條：
刑法第一百三十八條：
毀棄、損壞或隱匿公務員職務上掌管或委託第三人掌管之文書、圖畫、物品，或致令
不堪用者，處五年以下有期徒刑。
刑法第一百八十五條之三：
服用毒品、麻醉藥品、酒類或其他相類之物，不能安全駕駛動力交通工具而駕駛者，
處一年以下有期徒刑、拘役或三萬元以下罰金。
刑法第二百八十四條：
因過失傷害人者，處六月以下有期徒刑、拘役或五百元以下罰金，致重傷者，處一年
以下有期徒刑、拘役或五百元以下罰金。
從事業務之人，因業務上之過失傷害人者，處一年以下有期徒刑、拘役或一千元以下
罰金，致重傷者，處三年以下有期徒刑、拘役或二千元以下罰金。


司法院資訊處製作；財團法人民間司法改革基金會備份。
